【裁判字號】    92,訴,1090
【裁判日期】    920721
【裁判案由】    公共危險
【裁判全文】
臺灣臺中地方法院刑事判決                        九十二年度訴字第一九號
    公  訴  人  臺灣臺中地方法院檢察署檢察官
    被      告  丙○○
    選任辯護人  陳武璋律師
右列被告因公共危險案件，經檢察官提起公訴（九十一年度偵字第二四二五五號），
本院判決如左：
    主  文
丙○○放火燒燬他人所有之衣物，致生公共危險，處有期徒刑壹年肆月，緩刑肆年。
    事  實
一、丙○○與已有配偶之甲○○為男女朋友關係，二人同居於丙○○所有坐落臺中市
    北屯區○○路○段一一八號七樓之二住宅內。民國九十一年七月十七日上午十時
    許，二人在社區一樓管理室前發生爭吵，甲○○先行離去，丙○○獨自返回七樓
    之二之住處後，因對甲○○心生不滿，竟基於放火燒燬甲○○衣物之故意，於同
    日上午十時五十五分許，先自衣櫃內取出甲○○所有之衣物（連同衣架）約五、
    六件，集中堆放在客廳吧台旁之地板上，再以打火機（未扣案）點燃其中一件衣
    服後，往地上之衣物堆丟擲，以此方法放火燒燬甲○○之衣物（毀損部分未據告
    訴）。丙○○於放火後，隨即離開現場，使火勢繼續燃燒，並產生濃煙，致生公
    共危險。丙○○於離開住處後，立即至臺中市○○區○○路與崇德路口某便利商
    店前，以公共電話聯絡友人乙○○，請乙○○轉告甲○○其已在上開住處點火燃
    燒甲○○之衣物，要甲○○趕快回去處理，適社區管理員陳萬居亦因聽到管理室
    火警偵測警報器發出鳴響，並看見丙○○之住處窗戶冒出濃煙，察覺有異，而以
    電話聯絡甲○○及通知消防人員到場。甲○○遂於當日上午十一時許，返回上開
    住處，以礦泉水將火勢撲滅。嗣經到場消防人員清理勘查結果，現場除房門輕微
    燻黑、客廳沙發椅組表面燻黑、吧台外側地板上衣物堆表面燒失炭化殘存、吧台
    向客廳側面外緣低處燻黑炭化、靠吧台處地毯面狀炭化、垃圾桶向衣物堆斜向燒
    熔殘存、廚房櫥櫃、餐桌椅燻黑（以上均未達燒燬之程度）外，其餘物品均完好
    未有損壞，火勢亦未延燒隔壁住戶、其他樓層或他棟建築。
二、案經臺中市警察局第五分局報告臺灣臺中地方法院檢察署檢察官偵查起訴。
    理  由
一、訊據被告丙○○承認右揭放火燒燬甲○○衣物之事實。另選任辯護人則為被告辯
    稱：被告於放火後，即以公共電話聯絡友人乙○○，要乙○○通知甲○○被告已
    放火燒其衣物，趕快回家滅火；即便甲○○未趕到，因被告就在附近，被告亦會
    回家處理。又依火災鑑定報告內容稱火災報案時間為上午十一時一分，而甲○○
    於上午十一時五分返家自行以礦泉水撲滅火勢，火勢未經消防隊使用水柱即已撲
    滅，且客觀上只有燒到衣服未燒到房屋及其他物品，亦未造成任何人員或物品之
    損害（此部分似主張被告之放火行為並未致生公共危險），被告之行為應不構成
    犯罪等語。
二、經查：
  (一)關於本件火災之起火原因，被告自承係其以打火機點火燃燒甲○○之衣物。而經
    臺中市消防局派員鑑定結果，認為：「清理勘查客廳旁燒失衣物堆附近鋪裝地板
    地毯，靠吧台處地毯面狀炭化，吧台側面低處燻黑炭化，垃圾桶向衣物處斜向低
    處燒熔殘存，呈現地板上衣物低處燒損火流殘跡，不排除明火引燃火警之可能性
    」，有臺中市消防局火災原因調查報告書附卷可稽（見偵卷第二二頁）。另鑑定
    證人即到場勘查並撰寫火災原因調查報告書之臺中市消防局火災調查課技士丁○○於本院調查時證稱：「（經過鑑定結果起火原因如何？）當初被告是稱將煙蒂
    倒在垃圾桶遺留火種，但是我們看到筆錄上記載被告離開房子時間是十點五十五
    分，而報案是十一時一分，如果是煙蒂遺留火種的話，因為需要蓄熱不可能這麼
    快燒起來，所以這個原因被排除，我們依現場燒失情形及餘留火種是往衣堆燒熔
    傾斜，可以判斷起火處在衣堆附近。這就是調查報告書起火原因研判第三行所記
    載的『清理勘查起火處衣物表面燒失炭化，與微弱遺留火種蓄熱悶燒點狀深化，
    燃燒能量及燃燒狀態不同』。另依照片第四看出現場燒失情形是表面的，一般如
    果是餘留火種的話，會有往下凹陷的碗狀情形，所以判斷本件是明火（例如打火
    機等有火焰的東西）引燃」等語（見本院卷第一五、一六頁），堪認本件火災之
    起火原因，應為被告以打火機點火燃燒甲○○之衣物無誤。
  (二)又依證人陳萬居於警訊及偵查時所證稱：丙○○與甲○○於當天早上十點多，在
    一樓管理室前爭吵，甲○○直接離開沒有上樓，丙○○自己上樓，後來丙○○於
    上午十一點開車出去，隔五分鐘伊便聽見社區火災警報器在響，並發現丙○○住
    處窗戶冒出濃煙等語（見偵卷第八、九、五二、八二頁），及被告於本院調查、
    審理時所陳述：「（為何要這樣做？）因為甲○○一直騷擾我、恐嚇我，我只是
    想要嚇嚇他」、「（放火的動機？）我想燒他（指甲○○）的衣服，請他不要再
    騷擾我」等語（見本院卷第一四、五二頁），可見被告係因與甲○○發生爭吵，
    心有不滿，故點火燃燒甲○○之衣物洩憤，被告有放火燒燬甲○○衣物之故意甚
    明。
  (三)雖選任辯護人以前詞為被告置辯，惟：
  1.經臺中市消防局派員清理勘查結果，發現除衣物堆表面燒失炭化殘存外，現場尚
    有房門輕微燻黑、客廳沙發椅組表面燻黑、吧台向客廳側面外緣低處燻黑炭化、
    靠吧台處地毯面狀炭化、垃圾桶向衣物堆斜向燒熔殘存、廚房櫥櫃、餐桌椅燻黑
    等情，有前開火災原因調查報告書及現場照片十八幀在卷可憑（見偵卷第一○至
    一五、四五至四七頁）。選任辯護人前揭所辯：被告放火行為僅燒到衣服而未燒
    到其他物品，與事實已有不合。
  2.又依前開照片所示，被告係將甲○○之衣物連同衣架，集中堆放於客廳木製吧台
    旁燃燒，衣物下方為地毯及木製地板，旁邊緊鄰以木料及皮革做為主要材質之沙
    發椅組。被告燃燒衣物之地點周圍多為木製易燃家具，且火勢於撲滅前，既已波
    及地板、地毯、垃圾桶、吧台等物，並引發濃煙，造成火災偵測警報器有所感應
    而發出鳴響，足認被告放火燒燬甲○○衣物之行為，已有致生公共危險之情形。
  (四)綜上所述，選任辯護人所辯尚非可採。本件事證明確，被告犯行堪以認定。
  (五)至公訴意旨雖認被告係基於放火燒燬有人住居建築物之犯意，而點火燃燒甲○○
    之衣物堆，而認被告行為涉犯刑法第一百七十三條第三項、第一項之放火燒燬現
    供人使用之住宅未遂罪嫌。惟刑法第一百七十三條第一項放火燒燬現供人使用住
    宅或現有人所在建築物罪，以行為人於放火時，主觀上具有燒燬現供人使用住宅
    或現有人使用建築物之故意為其構成要件。然查：
  1.上開房屋為被告所購買並登記於被告名下一節，業據被告及證人甲○○一致供明
    在卷，且由卷附照片顯示，該屋裝潢、家電一應俱全，屋內置有碗盆、衣物等用
    品，顯見該房屋應為被告日常生活起居之處。而參諸現今社會房屋價格昂貴，一
    般人均須耗費多年積蓄方得購置（被告自承其係從事特殊行業，故有能力購買房
    屋）。倘被告果真放火將房屋付之一炬，非但其多年積蓄化為烏有，日後生活起
    居亦成困難，是以無論被告如何憎恨甲○○，亦當不致萌生放火燒燬自己所有房
    屋之念頭。
  2.證人乙○○於本院調查時證稱：丙○○於案發當天上午十一點左右，曾打電話聯
    絡伊，說她在家中放火燒甲○○之衣物，請伊打電話給甲○○，叫甲○○回去滅
    火，於是伊立即打電話通知甲○○回去滅火等語（見本院卷第二九至三一頁）。
    而本件火災確實係由甲○○返家自行以礦泉水撲滅火勢，消防人員到場後，並未
    再做任何撲滅動作等情，亦據證人甲○○於警訊時陳述明確（見偵卷第六頁），
    並經證人丁○○於本院調查時證述在卷（見本院卷第一五頁）。由此可見當時火
    勢尚屬微弱，燃燒範圍亦僅侷限於特定之點，被告前揭所述其放火之目的在於燒
    燬甲○○之衣物洩憤，並警嚇甲○○，應堪採信。且被告於放火後，既已立刻採
    取聯絡友人通知甲○○返家滅火，以防止火勢擴大蔓延之積極行為，自難認其有
    燒燬住宅或建築物之故意。
  3.由上開說明可知，被告並無放火燒燬該房屋之故意，且其放火行為，所燒燬者僅
    有甲○○之衣物，故被告行為應係成立刑法第一百七十五條第一項之罪。公訴意
    旨認被告行為涉犯同法第一百七十三條第三項、第一項之罪嫌，容有未合，特予
    以敘明。
三、核被告所為，係犯刑法第一百七十五條第一項之放火燒燬他人所有物，致生公共
    危險罪。公訴意旨認被告係犯同法第一百七十三條第三項、第一項之放火燒燬現
    供人使用之住宅未遂罪嫌，尚有未洽，已如前述；然二者社會基本事實同一，本
    院自得予以審理，並變更其起訴法條。爰審酌被告之放火行為，目的雖在燒燬甲○○之衣物，但因燃燒地點係在大樓住宅內部，對於公共安全所生危害自屬非輕
    ，惟念被告素行良好，前未有任何犯罪紀錄，有臺灣高等法院被告全國前案紀錄
    表在卷可參（見本院卷第五頁），其於放火後即迅速透過友人通知甲○○返家滅
    火，使本件火災未造成重大傷亡或損失，且被告事後承認犯行，表示悔意等一切
    情狀，量處如主文所示之刑。末查，被告前未曾受有期徒刑以上刑之宣告，有卷
    附臺灣高等法院被告全國前案紀錄表可考，其為放火行為時僅年滿二十三歲，思
    慮未臻周詳，因一時氣憤衝動而觸犯刑責，事後承認犯行，表示悔意，歷此偵審
    程序及刑之宣告，當知所警惕而無再犯之虞，本院認所宣告之刑以暫不執行為適
    當，併予宣告緩刑四年，以啟自新。被告持以供本件犯罪所用之打火機，因未扣
    案，形體不明，加以案發迄今逾一年，恐已滅失，爰不併為沒收之宣告。
據上論斷，應依刑事訴訟法第二百九十九條第一項前段、第三百條，刑法第一百七十
五條第一項、第七十四條第一款，判決如主文。
本案經檢察官黃俊鳴到庭執行職務。
中      華      民      國      九十二      年    七    月    二十一    日
                              臺灣臺中地方法院刑事第四庭
                                    審判長法  官  張 靜 琪
                                          法  官  楊 真 明
                                          法  官  羅 智 文
右正本證明與原本無異。
如不服本判決，應於送達後十日內向本院提出上訴狀（須附繕本），上訴於臺灣高等
法院臺中分院。
                                          書記官
中      華      民      國      九十二      年    七    月    二十四    日
附錄論罪科刑法條
刑法第一百七十五條第一項
放火燒燬前二條以外之他人所有物，致生公共危險者，處一年以上七年以下有期徒刑
。


司法院資訊處製作；財團法人民間司法改革基金會備份。
